臺北高等行政法院判決
                                      99年度簡再字第20號
再 審原 告　蔡宗仁
訴訟代理人　卓隆燁（會計師）
再 審被 告　財政部臺灣省北區國稅局
代　表　人　吳自心（局長）住同上
　　　　　　　　　　　　　送達代收人　杜思思
上列當事人間綜合所得稅法事件，再審原告對於中華民國98年10
月29日本院98年度簡字第430 號判決，以具有行政訴訟法第273
條第1 項第1 款提起再審之訴，經最高行政法院以99年度裁字第
2272號裁定移送本院審理，本院判決如下：
    主  文
再審之訴駁回。
再審訴訟費用由再審原告負擔。
　　事實及理由
一、事實概要：緣再審原告民國95年度綜合所得稅結算申報，列
    報其配偶林秋滿取自永達保險經紀人股份有限公司（下稱永
    達公司）薪資所得新臺幣（下同）3,148,024 元，嗣經法務
    部調查局臺北市調查處（下稱臺北市調查處）及財政部臺北
    市國稅局（下稱臺北市國稅局）查獲該公司短報再審原告之
    配偶林秋滿薪資所得209,000 元，通報再審被告歸課再審原
    告當年度綜合所得稅，核定綜合所得總額為4,813,279 元、
    補徵稅額39,389元。再審原告就取自永達公司之薪資所得不
    服，申請復查，經再審被告以98年3 月11日北區國稅法二字
    第0980011133號復查決定（下稱原處分）駁回其復查之申請
    。再審原告猶不服，提起訴願，亦遭決定駁回，嗣提起行政
    訴訟，經本院於98年10月29日以98年度簡字第430 號判決（
    下稱原確定判決）駁回，提起上訴，經最高行政法院於99年
    3 月25日以99年度裁字第754 號裁定上訴駁回確定在案。再
    審原告仍不服，就最高行政法院裁定及原確定判決具有行政
    訴訟法第273 條第1 項第1 款情形為由，聲請再審及提起再
    審之訴，關於就最高行政法院裁定聲請再審部分，經最高行
    政法院於99年9 月30日以99年度裁字第2273號裁定再審之聲
    請駁回；就原確定判決提起再審之訴部分，經最高行政法院
    以99年度裁字第2272號裁定移送本院審理。
二、本件再審原告主張：
  (一)稅法上所稱之薪資所得，一般係指因僱傭契約所獲致之報酬
    ，由於報酬純粹因為服勞務而獲致，勞務提供者本身不負工
    作成敗責任，因此不須提供勞務以外之成本來完成工作，即
    不應將薪酬計算過程中，屬績效衡量因素且非屬受僱人實際
    領受之營業費用涵蓋於受僱人之薪資所得中，本件系爭公務
    車，乃再審原告配偶任職永達公司為協助業務員利於執行公
    司業務推展，規定處經理級以上人員或業績較優同仁【業務
    發（拓）展費之使用對象相同】得申請使用及保管公務租賃
    車輛，公務車租金由任職公司支付且屬任職公司營業費用，
    要非屬再審原告配偶薪資所得。原確定判決僅以再審原告配
    偶填具員工還款同意書、匯款100,000 元車輛保證金至永達
    公司指定之銀行帳戶、開立保證票據2 紙金額各228,000 元
    予永達公司作為履約保證、再審原告配偶與普羅小客車租賃
    股份有限公司（下稱普羅公司）訂定之車輛買賣合約書等為
    由，臆測再審原告配偶實質上為系爭車輛之承租人，有違改
    制前行政法院61年判字第70號判例：「認定事實，須憑證據
    ，不得出於臆測，此項證據法則，自為行政訴訟所適用。」
    ，原確定判決顯違背法令，應予廢棄。
  1.按「個人之綜合所得總額，以其全年下列各類所得合併計算
    之：……第3 類：薪資所得：凡公、教、軍、警、公私事業
    職工薪資及提供勞務者之所得：一薪資所得之計算，以在職
    務上或工作上取得之各種薪資收入為所得額。二前項薪資包
    括：薪金、俸給、工資、津貼、歲費、獎金、紅利及各種補
    助費。但為雇主之目的，執行職務而支領之差旅費、日支費
    及加班費不超過規定標準者，及依第4 條規定免稅之項目，
    不在此限。」，為所得稅法第14條第1 項第3 類第1 款及第
    2 款所明定。次按民法第482 條規定：「稱僱傭者，謂當事
    人約定，一方於一定或不定之期間內為他人服勞務，他方給
    付報酬之契約。」，茲此，前揭所得法稅上所稱之薪資所得
    ，應係指因僱傭契約所獲致之報酬，由於該報酬純粹係因為
    服勞務之獲致，勞務提供者本身不負工作成敗責任，因此原
    則上不須提供勞務以外之成本來完成工作，所得之金錢應全
    部列為所得，此參諸鈞院91年度訴字第5391號判決：「稅法
    上所稱之『薪資所得』，一般均是指因『僱傭契約』所獲致
    之金錢報償，由於金錢純粹是因為勞務之提供而獲致，勞務
    提供者本身不負工作成敗責任，因此原則上不須提供勞務以
    外之成本來完成工作，所得之金錢應全部列為『所得』。而
    稅法上之『執行業務所得』則比較近似於因『承攬』或『委
    任』契約所獲致之報酬，由於此等報酬之取得，以特定工作
    完成為必要，除了勞務的提供外，還有其他成本之支出，所
    以所得稅法第14條第1 項第2 類明定，在計算執行業務所得
    時，可以扣除『業務所房租或折舊、業務上使用器材設備之
    折舊及修理費，或收取代價提供顧客使用之藥品、材料等』
    成本，同時也可扣除『業務上雇用人員之薪資、執行業務之
    旅費及其他直接必要費用』，而以其餘額為所得額。這正是
    二者之區別。也因為上開之差異，執行業務之人因為工作性
    質之獨立性，幾乎不會只有單一之僱主，而領取薪資之人有
    二個以上之僱主反而極為罕見，但這只是一個現象的反應，
    而不應是分辨二者之關鍵性標準。」是證。
  2.次按「保險業務員因為所屬公司招攬保險業務而發生之文具
    用品費、差旅費、郵電費、印刷費及廣告費、交際費、訓練
    費、交通及油料費等，依據現行所得稅法規定，其屬保險公
    司之營業費用者，可由保險公司依營利事業所得稅查核準則
    有關規定檢據依費用性質核實列報，不宜約定由保險業務員
    自行吸收或負擔，並併同薪資給付，成為業務員薪資之一部
    分，而由保險公司逕以『薪資支出』科目列支。」，乃財政
    部95年6 月28日台財稅字第09504063430 號函（下稱財政部
    95 年6月28日函）釋所明定。茲此，凡屬營利事業之營業費
    用者，應依所得稅法及營利事業所得稅查核準則（下稱查核
    準則）有關規定檢具憑證列報，換言之，倘支付與業務有關
    之成本或費用者，應屬雇用人之營業費用，非屬受雇人之薪
    資所得，是符前揭鈞院見解，要難僅以付款人、使用人或（
    及）保管人為保險業務員，而認定屬私人用途，應無疑義。
    此參政府部門公務車亦訂有使用人或（及）保管人，惟並未
    將該公務車認屬私人用途即明。
  3.經查本件系爭公務車，乃再審原告配偶之任職公司為協助業
    務員利於執行業務推展，規定處經理級以上人員或業績較優
    同仁【業務發（拓）展費之使用對象相同】得申請使用及保
    管公務租賃車輛，應屬再審原告配偶招攬保險業務之必要工
    具，參酌永達公司負責人於95年10月31日調查筆錄中說明：
    「（永達公司訂定『公務車輛使用辦法』供員工以公司名義
    向汽車租賃商租賃汽車，且汽車保證金及每個月支付給汽車
    租賃商之租金，係永達公司員工自行支付及從員工薪水中直
    接扣除，永達公司並沒有支付任何費用，為何永達公司會提
    供公務車租賃方法給員工使用，目的為何？）永達公司訂定
    『公務車輛使用辦法』，主要係業務員拓展業務之用，詳細
    情形要問本公司財務部才清楚。」，足資說明任職公司租賃
    車輛供公務使用而支付之租金係屬經營必要之成本費用。是
    依前揭財政部95年6 月28日函釋及鈞院前揭見解，該支出係
    屬再審原告配偶任職公司之營業費用，自不應核認為再審原
    告配偶之薪資所得。
  4.惟原確定判決僅以再審原告配偶填具員工還款同意書、匯款
    100,000 元車輛保證金至永達公司指定之銀行帳戶、開立保
    證票據2 紙金額各228,000 元予永達公司作為履約保證、再
    審原告配偶與普羅公司訂定之車輛買賣合約書等為由，臆測
    再審原告配偶實質上為系爭車輛之承租人，有違改制前行政
    法院61年判字第70號判例：「認定事實，須憑證據，不得出
    於臆測，此項證據法則，自為行政訴訟所適用。」，謹就誤
    解之情，說明如下：
    (1)再審原告配偶與永達公司簽訂「員工還款同意書」部分：
      經查永達公司負責人於95年10月31日調查筆錄中說明：「
      永達公司租用公務車，租車保證金係由員工自行支付，每
      月租金則從本公司業務拓展費用所支付，若員工按績效公
      司所發給之業務拓展費用不足支付時，則由員工薪資中扣
      除，所以才要求員工簽訂『公務車輛申請暨扣薪同意書』
      及『公務車輛租賃附屬契約』等文件。」。
    (2)再審原告配偶匯款100,000 元車輛保證金至永達公司指定
      之銀行帳戶及開立保證票據2 紙金額各為228,000 元予永
      達公司作為履約保證部分：經查永達公司會計副理呂貴琴
      於97年6 月12日訊問筆錄中說明：「92年早期是很單純的
      承租人永達公司與出租人間的簽約，後續因為在作業上考
      量，因為一輛車價值不斐，所以要求員工簽訂連帶保證責
      任，員工需要支付永達公司保證金。」，另亦要求開立等
      同全部租金之保證票據作為履約保證，係基於風險管理目
      的，尚不影響永達公司為承租人須負擔之義務。
    (3)有關原確定判決所稱違約風險實際由再審原告配偶承擔部
      分：原確定判決認定違約風險實際上由再審原告配偶承擔
      ，僅係以保證金及各期租金均由再審原告配偶負擔為由，
      認定再審原告配偶為實際承租人，惟各期租金究為永達公
      司經營事業所應負擔之營業費用，抑或再審原告配偶之工
      作報酬，容有爭議，原確定判決卻以系爭項目做為推論之
      前題，顯違論理法則，其推論確實違法。況查永達公司為
      系爭車輛之承租人，違約風險仍係由永達公司負擔相關責
      任，有公務車輛租賃契約第10條承租人與保管人違約之處
      理約定：「(一)承租人與保管人如違反本契約任一約定，不
      履行或怠於履行本契約之任一義務，承租人應無條件給付
      已到期未付之租金及其他應付費用，另保管人繳付懲罰性
      違約金以未到期總額之28% 計算；且出租人需經過通知後
      始可逕行終止該租賃附屬契約並收回租賃車輛。(二)承租人
      應按期給付租金，如有遲延之情況，應自租金應付日起至
      清償日止，按年率百分之20計付遲延利息外，並逐日按每
      百元5 分計付違約金予出租人。(三)租賃期滿前，承租人要
      求提前終止該租賃附屬契約時，應於1 個月前以書面通知
      出租人，承租人應無條件給付已到期未付之租金及其他應
      付費用，另保管人繳付懲罰性違約金以未到期總額之28%
      計算；且出租人需經過通知後始可逕行終止該租賃附屬契
      約並收回租賃車輛。」，即實際發生違約時，永達公司仍
      應依該租賃契約負擔相關責任，縱再審原告配偶為租賃車
      輛之連帶保證人，亦未免除承租人永達公司之契約責任，
      此觀諸最高法院45年臺上字第1426號判例：「保證債務之
      所謂連帶，係指保證人與主債務人負同一債務，對於債權
      人各負全部給付之責任者而言，此就民法第272 條第1 項
      規定連帶債務之文義參照觀之甚明。故連帶保證與普通保
      證不同，縱使無民法第746 條所揭之情形，亦不得主張同
      法第745 條關於檢索抗辯之權利。」益證。至永達公司要
      求再審原告配偶提供保證金，係基於風險管理所為之措施
      ，且因實際使用人為再審原告配偶，故將部分風險移轉予
      實際使用之保管人，無違反一般經驗法則，亦不因此而使
      再審原告配偶成為實際承租人。
    (4)有關系爭公務租賃車輛租賃期滿之處理方式。依車輛租賃
      契約第3 條保證金之約定：「承租人應於簽約時一併支付
      出租人如前所示之保證金，租賃期滿，車輛經出租人驗收
      取回後，保證金應扣除承租人應付而未付之費用後無息退
      還。」，茲此，任職公司承租時支付約定之保證金，租賃
      期滿或提前終止租賃契約時，由出租人退還保證金，將車
      輛交還租賃公司，並無買回車輛，與一般租賃情形無異，
      有和車股份有限公司（下稱和車公司）等函復臺北市調查
      處之說明供參。至租賃期滿後出租人如何處理租賃車輛係
      屬另一交易，縱由原保管人或其關係人購回，或係基於對
      車況及性能之瞭解，或其價格低於中古車行情，要難謂與
      一般商業情形有違。
  (二)基於行政權與司法權分立之國家一般通例，行政官署對於司
    法機關所為已定事項應以之為既判事項，原確定判決未依職
    權審酌臺北地方法院檢察署（下稱臺北地檢署）檢察官偵查
    事證及其不起訴處分書之認定，僅以該不起訴書被告非再審
    原告為由，認定不能拘束本案，即逕予判決駁回，違反改制
    前行政法院32年判字第18號判例及司法院釋字第392 號，顯
    屬適用法規錯誤，有行政訴訟法第273 條第1 項第1 款「適
    用法規顯有錯誤」之再審事由，應予廢棄。
  1.本件永達公司負責人是否藉公務車租賃協助公務車保管人逃
    漏綜合所得稅，臺北市調查處扣押相關物品及詢問後，認為
    應行移送偵查，遂以96年1 月9 日肆字第09643004590 號移
    送書，將案件移送臺北地檢署偵查。
  2.臺北地檢署96年度偵字2347號偵查後，以永達公司業務人員
    傭酬，已包含所有業務拓展費用，全額列入薪資所得而非執
    行業務所得，因招攬保險業務而發生之業務發展費用理應列
    報公司營業費用，永達公司自業務人員薪資中調整，亦即車
    輛租金由員工傭酬中扣除，由租賃車商提供租金發票向永達
    公司請款，由永達公司統一支付車輛租金。難認被告有因此
    而使員工薪資名目減少而幫助該等員工逃漏個人綜合所得稅
    情事」而為不起訴處分。此與永達公司對再審原告配偶等業
    務同仁採利潤中心之薪酬制度結算薪資所得方式一致。足證
    臺北地檢署檢察官係依財政部95年6 月28日函釋規定：「保
    險業務員因為所屬公司招攬保險業務而發生之文具用品費、
    差旅費、郵電費、印刷費及廣告費、交際費、訓練費、交通
    及油料費等，依據現行所得稅法規定，其屬保險公司之營業
    費用者，可由保險公司依營利事業所得稅查核準則有關規定
    檢據依費用性質核實列報，不宜約定由保險業務員自行吸收
    或負擔，並併同薪資給付，成為業務員薪資之一部分，而由
    保險公司逕以『薪資支出』科目列支。」，按公務車輛之用
    途認定，非以「業務員與租賃車商確認車價無誤後，先繳交
    車價20% 或30% 公務車輛保證金，匯入永達公司於彰化銀行
    總部分行所開設00000000000000000 號帳戶，並要求業務員
    與租賃車商簽署『公務車輛申請暨扣薪同意書』、『公務車
    輛租賃附屬契約』等文件，俟業務員與車商辦妥簽約及對保
    等相關事宜後，車商即檢附前述文件，向永達公司財務部申
    請保證金及每月車輛租金給付，名義上該車輛係屬永達公司
    所有，惟每月租金卻由永達公司業務員個人薪資所得中直接
    扣取，使業務員薪資所得相對減少」等支付形式，推論係私
    人支出，與業務無關。
  3.按改制前行政法院32年判字第18號判例：「司法機關所為之
    確定判決其判決中已定事項若在行政上發生問題時則行政官
    署不可不以之為既判事項而從其判決處理此為行政權與司法
    權分立之國家一般通例」，是以，基於刑事司法機關調查證
    據之程序，其認定事實須達到超越合理懷疑之程度，遠較行
    政機關調查證據為周延，則行政機關應尊重司法機關所為之
    確定判決。另按司法院釋字第392 號解釋：「憲法第8 條第
    1 項所規定之『司法機關』，自非僅指同法第77條規定之司
    法機關而言，而係包括檢察機關在內之廣義司法機關。」，
    茲此，檢察機關確定文書所認定之事實，符合司法正義程序
    ，行政機關亦應予尊重。有財政部96年11月2 日台財訴字第
    09600301210 號訴願決定書：「次按刑事訴訟法第260 條規
    定：『不起訴處分已確定或緩起訴處分期滿未經撤銷者，非
    有下列情形之一，不得對於同一案件再行起訴：……。』其
    修正理由一稱：『本法對於檢察官之起訴裁量權已有適當之
    內部及外部監督，對於不起訴處分已確定或緩起訴期滿未經
    撤銷者，自宜賦予實質之確定力。』可知檢察官所為之不起
    訴處分已確定者，具有實質之確定力，非但檢察官有其拘束
    效力（除有該條但書情形之一外，不得對於同一案件再行起
    訴），對於第三人亦應受實質確定力之拘束。另行政法與刑
    法雖畛域不同，構成要件各別，司法機關與行政機關可各本
    於權責依法審理認定，兩者並無必然關係，惟基於刑事司法
    機關（如地方法院檢察署）調查證據之程序，其認定事實須
    達到超越合理懷疑之程度，遠較行政機關調查證據為周延，
    則行政機關亦應尊重已生實質確定力之不起訴處分所認定之
    事實。」益證。
  4.所謂適用法規顯有錯誤，依改制前行政法院62年判字第610
    號判例意旨，係指原判決所適用之法規與該案應適用之現行
    法規相違背，或與解釋判例有所牴觸而言。查本件系爭事項
    業經臺北地檢署檢察官偵查事證及其不起訴處分書之認定，
    應有拘束本件之效力。參諸前揭改制前行政法院32年判字第
    18號判例及司法院釋字第392 號解釋，原確定判決應以臺北
    地檢署96年度偵字2347號偵查之不起訴處分已定事實為既判
    事項，原確定判決未依該判例及大法官解釋撤銷原處分，顯
    屬適用法規錯誤，有行政訴訟法第273 條第1 項第1 款「適
    用法規顯有錯誤」之法定再審事由，應予廢棄。
  (三)憲法課以人民納稅義務，除應遵守依法行政、實質課稅原則
    外，更應嚴守租稅中性原則，亦即租稅課徵應以行為本質為
    依歸，避免以租稅手段影響經濟行為之實質，進而造成納稅
    義務人之經濟活動因不同租稅對待而造成扭曲，永達公司對
    再審原告配偶等業務同仁之薪酬係採獎金制度，以各項績效
    計算之個人薪酬及組織報酬，而組織報酬係以支應歸屬利潤
    中心之各項必要營業費用，故再審原告配偶薪資所得為(一)個
    人薪酬及(二)組織報酬減除支應歸屬利潤中心之各項必要費用
    後餘額，二項之合計數乃再審原告配偶實際取自任職公司之
    薪資所得，系爭租金支出係自組織報酬下扣除，要難將直接
    歸屬至各業務同仁利潤中心之各項必要業務費用，認定非屬
    永達公司營業費用，影響永達公司制訂之獎金制度，原確定
    判決違反租稅法律主義之精神，並與租稅中立原則相悖，原
    確定判決當然違背法令，應予廢棄。
  1.查永達公司對再審原告配偶等業務同仁之薪酬係採獎金制度
    （無固定之底薪），薪酬計算連結利潤中心制：(1)先就各項
    績效（包括個人業績、組業績、處業績）之達成率，按不同
    成數及公式，計算初年度服務報酬及續年度服務報酬等個人
    薪酬部分；(2)舉績報酬、達成報酬、超額報酬、推介報酬、
    組輔導報酬、處輔導報酬等組織報酬部分。而組織報酬係用
    以支應此利潤中心之各項必要業務費用，如車位、影印機及
    公務車輛等租金、辦公用之各項文具、電腦耗材、印刷影印
    及書報雜誌等文具用品、郵資及通訊費用等郵電費、運費、
    交通及住宿等差旅交通、訓練費、設備修繕及維護等修繕費
    、廣告費用、餐敘、禮儀及饋贈等交際費、會議費、雜項購
    置、全員團康、聚餐活動等職工福利，組織報酬係用以支應
    各利潤中心之各項業務發展費用，非屬個人之報酬；(3)業務
    發（拓）展費用額度（即百分比）僅係讓從業人員有一參考
    標準，預期其可能之報酬，惟仍以實際發生數為主，其組織
    報酬支應各利潤中心之各項業務發展費用有餘，則屬該利潤
    中心主管之激勵酬勞，因組織報酬為變動數，故有部分月份
    可達成公司設定之標準，部分月份無法達成，此即為制度之
    激勵作用。是業務同仁之薪資所得包括(一)個人薪酬及(二)組織
    報酬減除支應歸屬利潤中心之各項必要費用後之組織激勵酬
    勞。此乃以業務人員為主常見之經營模式之一，即係連結績
    效衡量與薪酬制度，為一有效啟發並激勵同仁士氣之法則，
    並合於人性化之管理機制。目前亦無因採利潤中心之經營模
    式，而將認屬營利事業之營運（業）費用應列入為員工薪資
    所得，而悖於租稅中性原則。
  2.再審原告配偶系爭年度薪資所得包括(一)個人薪酬及(二)組織激
    勵酬勞，此乃再審原告配偶實際取自永達公司之薪資所得，
    並非先自永達公司取得包含服務報酬應負擔之佣金支出及利
    潤中心應負擔公務車租金等營業費用之金額，再由永達公司
    扣取屬服務報酬應負擔之佣金支出及利潤中心營業費用，此
    亦與臺北地檢署檢察偵查後認定：「永達公司業務人員傭酬
    ，已包含所有業務拓展費用，全額列入薪資所得而非執行業
    務所得，因招攬保險業務而發生之業務發展費用理應列報公
    司營業費用，永達公司自業務人員薪資中調整，亦即車輛租
    金由員工傭酬中扣除，由租賃車商提供租金發票向永達公司
    請款，由永達公司統一支付車輛租金。難認被告有因此而使
    員工薪資名目減少而幫助該等員工逃漏個人綜合所得稅情事
    」一致，系爭車輛租金及業務拓展費等營業費用均係自組織
    報酬中減除，是依行政程序法平等原則，系爭車輛租金應與
    其他業務拓展費之認定相同。
  3.次查系爭車輛租金由任職公司支付予租賃車商取得統一發票
    時，即以「營業費用－租金支出」科目列帳，並非先計入薪
    資費用後，再自薪資費用中沖轉「營業費用－租金支出」科
    目，益證系爭車輛租金從組織報酬中扣除，僅為計算組織激
    勵酬勞，與業務拓展費用自組織報酬中扣除相同。惟原確定
    判決以：「本件車輛保證金係原告之配偶林秋滿於簽訂租約
    當天匯款100,000 元至永達公司指定之銀行帳戶，再由永達
    公司將該保證金轉撥予普羅公司，……是前開車輛保證金實
    際上係由原告之配偶林秋滿出資負擔。……又原告之配偶林
    秋滿於簽定租約時，除同意每月租金自其薪資中扣除外，另
    開立保證票據2 紙金額各228,000 元予永達公司作為履約之
    保證。是系爭租賃零合約承租人之違約風險顯然已完全由原
    告之配偶林秋滿所負擔，……」為由，認定車輛租金係從薪
    資所得中扣除，而歸屬再審原告配偶之薪資所得，顯未究明
    再審原告配偶之應得薪資係依計算之結果始獲致，而錯置其
    因果關係，更違反前揭禁止差別待遇原則，且與前揭說明矛
    盾。再者，原確定判決亦未就系爭車輛用途審理，僅以形式
    之薪資計算認定，與其判決依據：「末按『涉及租稅事項之
    法律，其解釋應本於租稅法律主義之精神，依各該法律之立
    法目的，衡酌經濟上之意義及實質課稅之公平原則為之。』
    司法院釋字420 號解釋甚明。」有違，應予廢棄。
  (四)綜合所得稅原則上係採現金收付制，稱為收付實現原則，亦
    即綜合所得稅之核課，應僅對已實現之實際所得課稅，對於
    薪酬計算過程中，屬績效衡量因素且非屬受僱人實際領受之
    營業費用，不應涵蓋於受僱人之所得中，再審原告配偶申請
    使用及保管公務車，係為推展業務，自屬永達公司營業費用
    ，且永達公司自再審原告配偶業務發展費用中扣除，再審原
    告配偶並未實際取得系爭租金，依綜合所得稅之收付實現原
    則，亦不應歸屬再審原告配偶之薪資所得，此亦經臺北地檢
    署是認在案，原確定判決未依是項原則審理，難謂非屬違背
    法令，應予廢棄。
  1.按「我國營利事業所得稅，除非公司組織之營利事業外，原
    則上均應採權責發生制；但綜合所得稅原則上則採現金收付
    制，稱為收付實現原則。亦即綜合所得稅之核課，應僅對已
    實現之實際所得課稅。……。是本件行為時之增資緩課股票
    於轉讓時，原則上應就面額部分作為轉讓時所屬年度之所得
    ，申報課稅；但實際轉讓價格低於面額時，則以實際轉讓價
    格申報所得；此乃我國稅制對於個人綜合所得稅之課徵，係
    採收付實現原則之明證，不容稅捐稽徵機關依據不實記載資
    料或臆測之詞，濫行課稅。」，為最高行政法院93年度判字
    第966 號裁判要旨，準此，綜合所得稅之現金收付原則應僅
    對已實現之實際所得課稅，縱計算所得時係按員工擬制收入
    減除擬制費用支出方式表達，仍應以實際獲取金額認列為員
    工薪資所得，而非以擬制收入為員工薪資所得，參諸財政部
    對靠行制度之相關函釋（67年3 月25日台財稅第31997 號函
    、71年12月10日台財稅第38935 號函、74年6 月21日台財稅
    第17954 號函、76年3 月2 日台財稅第7576785 號函、79年
    4 月3 日台財稅第790021143 號函、84年7 月20日台財稅第
    841636379 號函）規定，將靠行車主創造之營業收入擬制為
    車行之收入，又將靠行車主之費用支出擬制為車行之費用支
    出，而以靠行車主實際獲利擬制為車行給付予靠行車主之薪
    資所得，有最高行政法院97年度判字第34號判決：「另外該
    合約書還同時約定，費用應交由志明公司報銷，而上訴人在
    原審法院提出之費用單據，被上訴人雖謂：『該等費用為志
    明公司報，上訴人不得主張』云云，但依上開函釋所示，若
    志明公司有申報上開費用，則在計算其支付予上訴人之擬制
    『薪資所得』時，仍應予以扣除。而此等費用申報之有無及
    金額多寡等事實，原審法院對以上二點，均未加以調查，即
    謂上訴人不得主張此等費用支出，同樣有判決不備理由之違
    法。」益證。
  2.經查永達公司為協助同仁執行業務，特訂定車輛使用辦法，
    再審原告配偶乃依該規定及公務車輛租賃作業流程向公司申
    請保管公務租賃車輛，由永達公司（承租人）、再審原告配
    偶（保管人）及租賃車商（出租人）共同簽訂公務車輛租賃
    契約，由永達公司按期支付車輛租金，認列營業費用之車輛
    租金，依前揭綜合所得稅現金收付基礎之收付實現原則及財
    政部95年6 月28日函釋規定，系爭車輛租金不應再歸併核定
    為再審原告配偶之薪資所得。換言之，依前揭收付實現原則
    ，對於薪酬計算過程中，屬績效衡量因素且非屬受僱人實際
    領受之營業費用，不應涵蓋於受僱人之所得中，此亦經臺北
    地檢署是認在案，原確定判決未依是項原則審理，難謂非屬
    違背法令，應予廢棄。
  (五)租稅法所重視者，應為足以表徵納稅能力之實質的經濟事實
    ，而非其外觀之法律行為或形式上之登記事項，對實質上相
    同經濟活動所產生之相同經濟利益，應課以相同之租稅。再
    審原告配偶申請使用及保管公務車，係為推展業務，與永達
    公司負責人租賃車輛供業務使用情形相同，均屬永達公司營
    業費用，依實質課稅原則及平等原則，不應歸屬再審原告配
    偶之薪資所得，原確定判決未依是項原則審理，即認系爭租
    金為再審原告配偶之薪資所得，顯違反行政程序法平等原則
    ，並與一般經驗及倫理法則相違背，自屬違背法令，應予廢
    棄。
  1.按「涉及租稅事項之法律，其解釋應本於租稅法律主義之精
    神，依各該法律之立法目的，衡酌經濟上之意義及實質課稅
    之公平原則為之。」，為稅捐稽徵法第12條之1 第1 項規定
    ，乃租稅法所重視者，應為足以表徵納稅能力之實質的經濟
    事實，而非其外觀之法律行為或形式上之登記事項，對實質
    上相同經濟活動所產生之相同經濟利益，應課以相同之租稅
    ，亦符行政程序法第6 條規定：「行政行為，非有正當理由
    ，不得為差別待遇。」之平等原則，此參諸司法院釋字第42
    0 號解釋及改制前行政法院82年度判字第2410號決亦有相同
    見解。
  2.經查永達公司負責人於95年10月31日調查筆錄中說明：「（
    你是否也以前述方式向汽車租賃公司承租汽車？共承租幾部
    ？汽車廠牌、型號及車價為何？如何扣款？）95年5 月，我
    曾以永達公司名義承租乙部賓士E200型汽車，車價約為240
    萬元，至於汽車保證金及每月租金，均由本公司財務部處理
    。」，業經臺北市國稅局97年6 月17日財北國稅審三字第09
    70206101號函（下稱臺北市國稅局97年6 月17日函）認定：
    「主旨：貴處函詢永達保險經紀人股份有限公司負責人吳文
    永君有無違反稅捐稽徵法或所得稅法等相關規定案，復如說
    明二、三，請　查照。說明三、惟本案依現有事證尚難認定
    吳文永君有利用租賃車輛逃漏個人綜合所得稅情事，故未將
    其臚列於元家雄君等302 人名單中；……」。此外，一般商
    業情況，營利事業均有租賃車輛供經常外出業務或同仁使用
    ，亦有做為上下班之交通工具，參諸財政部79年7 月4 日台
    財稅第790178955 號函（下稱財政部79年7 月4 日函）釋：
    「至營業人租用汽車載運員工上下班，係屬購買供本業或附
    屬業務使用之勞務，其有關之進項稅額，除依上開規定不得
    扣抵外，應准予扣抵。」，及財政部54台財稅發第190 號函
    釋：「××公司因未備交通工具，經購買車票交由通勤員工
    搭乘交通工具之用，此種情形係因執行工作必須支付按實報
    銷之費用，免予合併薪資所得扣繳稅款。」亦是證。另按執
    行業務所得查核辦法第15條第2 項規定：「執行業務者在其
    住所裝置之電話，或執行業務者之汽車，如係執行業務與家
    庭合用者，其相關費用以2 分之1 認列。」，亦可資參採。
  3.次查，依據永達公司車輛使用辦法第1 條規定：「為協助同
    仁執行業務，特訂本辦法。本辦法所指『車輛』係指公務用
    之租賃車輛及公務用之私人車輛。」（詳永達公司「修訂車
    輛使用辦法及公佈相關作業流程」），系爭租賃公務車係再
    審原告配偶任職之永達公司為協助再審原告配偶為公司業務
    招攬保險使用，除陸續招攬新業務（彙整再審原告配偶經手
    之要保書明細表供核），亦需服務原有保戶，包括通知繳交
    及收取保費、處理保戶理賠等問題，此等營業活動均有使用
    車輛或其他交通工具之需，是依上開事實，再再證明系爭租
    賃車輛確屬公務用途，且為永達公司經營本業之必要營業工
    具，依司法院95年9 月18日院台廳行一字第0950020772號函
    （下稱司法院95年9 月18日函）釋，足為核認系爭車輛租金
    為永達公司經營本業有關費用之參採。基於前揭實質課稅原
    則，永達公司負責人及業務同仁租賃公司車輛之經濟用途相
    同，應課以相同租稅。稅捐稽徵機關對相同經濟活動卻認定
    不同經濟利益，課處不同租稅方式，顯違反該實質課稅原則
    及行政程序法之平等原則。原確定判決對永達公司負責人吳
    文永以永達公司名義承租汽車之租金，未予視屬吳文永之薪
    資所得，卻僅以臺北市調查處移送書內容所稱：「業務員與
    租賃車商確認車價無誤後，先繳交車價20% 或30% 公務車輛
    保證金，匯入永達公司於彰化銀行總部分行所開設00000000
    000000000 號帳戶，並要求業務員與租賃車商簽署『公務車
    輛申請暨扣薪同意書』、『公務車輛租賃附屬契約』等文件
    ，俟業務員與車商辦妥簽約及對保等相關事宜後，車商即檢
    附前述文件，向永達公司財務部申請保證金及每月車輛租金
    給付，名義上該車輛係屬永達公司所有，惟每月租金卻由永
    達公司業務員個人薪資所得中直接扣取，使業務員薪資所得
    相對減少」等支付形式，臆測係私人支出，而推論與業務無
    關，且對相同經濟活動卻認定不同經濟利益，課處不同租稅
    方式，亦未說明理由，顯違反行政程序法第6 條規定之平等
    原則，並與一般經驗及論理法則相違背，自屬違背法令，應
    予廢棄。
  4.查系爭租賃車所發生之油料、修繕及保養等費用，均認定屬
    永達公司經營本業及附屬業務有關之費用，惟卻就發生該油
    科、修繕或保養費用相同主體之系爭車輛，否認非屬永達公
    司經營本業或附屬業務使用，顯有分割取捨之違背法令，並
    違反一般經驗法則，應予廢棄。
  (六)本件系爭公務車租金之租稅法律適用及實證，前經稅捐稽徵
    機關認屬為交通費，依財政部95年6 月28日函釋規定，應由
    任職公司檢據核實列報，尚不宜約定由業務員自行吸收或負
    擔，嗣後課稅事實資料未變，稅捐稽徵機關憑藉新見解重為
    認定，與改制前行政法院89年度判字第699 號判決要旨相互
    牴觸，亦屬違背法令。原確定判決認屬再審原告配偶之薪資
    所得，亦與財政部95年6 月28日函釋規定及稅捐稽徵機關認
    定矛盾，均屬違背法令之情，應予廢棄。
  1.按「納稅義務人依所得稅法規定辦理結算申報而經該管稅捐
    稽徵機關調查核定之案件，如經法定期間而納稅義務人未申
    請復查或行政爭訟，其查定處分即告確定。嗣稽徵機關如發
    見原處分確有錯誤短徵情事，為維持課稅公平原則，並基於
    公益上之理由，雖非不可自行變更原確定之查定處分，而補
    徵其應徵稅額，然此之所謂發見確有錯誤短徵，應係指原處
    分確定後發見新事實或新課稅資料，足資證明原處分確有錯
    誤短徵情形者而言。如其課稅事實資料未變，僅因嗣後法律
    見解有異，致課稅之標準有異時，按諸中央法規標準法第18
    條從新從優原則之法理，即不得就業經查定確定之案件，憑
    藉新見解重為較原處分不利於當事人之查定處分。」，為改
    制前行政法院89年度判字第699 號裁判要旨，即其課稅事實
    資料未變，要難憑藉新見解重為處分。
  2.臺北地檢署就系爭車輛租金之租稅法律適用及實務，業以96
    年3 月9 日北檢大歲96偵2347字第16209 號函詢臺北市國稅
    局意見，並經臺北市國稅局研議後，以96年6 月5 日財北國
    稅審二字第0960201843號函（下稱臺北市國稅局96年6 月5
    日函）復：「三前揭財政部95年函釋規定，保險公司之保險
    業務員為所屬公司招攬保險業務而發生之必要費用，可由保
    險公司依營利事業所得稅查核準則（以下簡稱查核準則）有
    關規定依其費用性質檢據核實列報。……另該員工如係以公
    司名義租賃車輛，其分期給付車商之租金（不含保證金），
    得依查核準則第74條第3 款第2 目之5 規定認屬為交通費，
    依首揭財政部95年函釋規定，應由保險經紀公司檢據核實列
    報，尚不宜約定由保險業務員自行吸收或負擔。至員工如以
    員工自己名義租購車輛，則該扣付款應視為員工基於僱傭關
    係而取得之各種補助費或給與，故保險經紀公司應以薪資支
    出列支，並依法併同員工薪資所得依率扣繳稅款。」，足資
    說明稽徵機關實證上係以公司名義租賃車輛，或係以員工自
    己名義租購車輛為據，認定租賃車輛是否確實供公司業務使
    用。
  3.本件既以公司名義租賃車輛，其分期給付車商之租金（不含
    保證金），得依查核準則第74條第3 款第2 目之5 規定認屬
    為交通費，依前揭財政部95年6 月28日函釋規定，應由保險
    經紀公司檢據核實列報，尚不宜約定由保險業務員自行吸收
    或負擔，且臺北市國稅局係依臺北地檢署就系爭公務車租金
    之租稅法律適用及實證回覆，應有拘束本件之效力。嗣後課
    稅事實資料未變，再審被告憑藉新見解重為認定，與前揭改
    制前行政法院89年度判字第699 號判決要旨相互牴觸，顯屬
    違背法令之情，應予廢棄等情。
  (七)聲明求為判決：鈞院98年度簡字第430 號判決廢棄；訴願決
    定及原處分（含復查決定）均撤銷；再審訴訟費用由再審被
    告負擔。
三、再審被告抗辯則以：
  (一)按「薪資所得：凡公、教、軍、警、公私事業職工薪資及提
    供勞務者之所得：一薪資所得之計算，以在職務上或工作上
    取得之各種薪資收入為所得額。二前項薪資包括：薪金、俸
    給、工資、津貼、歲費、獎金、紅利及各種補助費。」，為
    行為時所得稅法第14條第1 項第3 類第1 款及第2 款前段所
    明定。次按「行政罰與刑罰之構成要件雖有不同，而刑事判
    決與行政處分，亦原可各自認定事實。」，改制前行政法院
    75年判字第309 號著有判例。
  (二)查永達公司明知再審原告配偶林秋滿購買車輛係私人支出，
    與公司業務無關，卻自94年起向普羅公司租賃車輛，由普羅
    公司（出租人）、永達公司（承租人）及林秋滿（保管人）
    於94年1 月10日共同簽署「車輛租賃契約」，租賃期間自94
    年1 月17日起至96年1 月17日止，俟林秋滿與普羅公司辦妥
    簽約及對保等事宜後，普羅公司即檢附相關文件向永達公司
    財務部申請給付租賃車輛之保證金100,000 元及每月之租金
    19,000元，名義上該車輛係永達公司承租，惟每月車輛租金
    卻由公司自林秋滿薪資中扣取給付，嗣租賃期滿時林秋滿直
    接取得承租車輛之所有權，故本件實際係林秋滿租賃及購買
    車輛，並非永達公司租賃車輛供林秋滿使用，永達公司藉租
    賃車輛之名義，將扣取薪資改以租金費用列報，以薪資淨額
    列報員工所得，對公司整體費用並不影響，以扣取薪資之方
    式幫助林秋滿逃漏95年度綜合所得稅，經臺北市調查處及臺
    北市國稅局查獲，並經臺北市國稅局以永達公司填製之員工
    支付車輛租金薪資扣款彙整表核定再審原告短報配偶95年度
    薪資所得為209,000 元，有臺北市調查處96年1 月31日肆字
    第09643004620 號函（下稱臺北市調查處96年1 月31日函）
    、車輛租賃契約、車輛買賣合約書及員工支付車輛租金薪資
    扣款彙整表影本等資料可稽。次查永達公司負責人吳文永，
    因違反稅捐稽徵法案件，被臺北市調查處移送，經臺北地檢
    署檢察官96年度偵字第2347號不起訴處分，該不起訴處分書
    認定永達公司92至95年期間，公司員工使用公務車輛僅有余
    葡月、李峰寶、陳玉英、陳玉真及田敏薰等5 人於租期滿後
    買回車輛，比例極低。惟查永達公司該年期間計有302 名員
    工依公務車輛使用辦法申請汽車租賃368 輛中，扣除未到期
    車輛35輛後，計有270 輛係由員工本人或關係人（配偶、父
    母、兄弟、姊妹等）買回，其比例高達占已到期車輛的81.0
    8%，本件再審原告配偶林秋滿即屬本人買回，有臺北地檢署
    檢察官96年度偵字第2347號不起訴處分書、臺北市國稅局編
    製之永達公司92至95年間員工租車到期移轉統計表及普羅公
    司開立買受人為再審原告配偶之電子計算機統一發票可稽，
    則該不起訴處分書所認定之事實即屬有誤。次查系爭租賃車
    係由員工自行洽詢車商於確認車種、車價及分期付款期數後
    ，將保證金款項（車價20% 或30% 等），匯入公司指定帳戶
    ，車商再檢附相關文件，向永達公司申請保證金及每月租金
    給付，有該公司公務車輛使用辦法、公務車輛租賃作業流程
    及公務車輛申請暨扣薪同意書可稽，如永達公司所言，公司
    先將業務拓展費併同薪資發放後，再於支付營業費用時自業
    務拓展費中扣除，則扣除業務拓展費用後之金額即為原應發
    放之薪資為真，則該公司即可直接就員工薪資調整，何需要
    員工另書立公務車輛申請暨扣薪同意書，並簽立分期付款總
    額之保證票據，況該公司業務拓展費性質依該公司公務車輛
    使用辦法第7 條所載：「因使用公務車輛所衍生之油料、修
    繕或保養等費用，得由使用人檢具合於營業稅法之單據報支
    業務發展費用。」，該公司負責人吳文永證稱：「業務員以
    業務拓展費的名目報支交通費，先前是用業務員加油的發票
    為依據報支。」，及該公司財務部經理李忠約證稱：「永達
    公司業務拓展費之發放，係依員工業績計算……業務拓展費
    由員工檢具單據向公司申報後才發放。」，該公司將公務車
    輛所衍生之油料、修繕或保養及交通費依財政部95年6 月28
    日函釋規定核屬為該公司因招攬保險業務而發生之必要費用
    ，公司可依規定檢據依費用性質核實列報，不宜逕予計入保
    險業務員之薪資所得，概以薪資支出列報，惟若依再審原告
    所稱，公司於系爭年度將業務拓展費併同薪資發放，則本件
    自員工薪資項目扣除之車輛租金即為其所稱之公司業務拓展
    費（公司可核實認列之營業費用），依一般經驗法則，員工
    申請公務車輛，應會以最高等級之車輛承租，況且該公司公
    務車輛使用辦法也並無限制其員工之資格應申請何等級之車
    輛，惟查該公司92至95年期間，其員工依公務車輛使用辦法
    申請汽車租賃之車輛等級均有所不同，顯與常情不符，又查
    永達公司支付員工車輛費用，係列在「營業費用－租金支出
    」科目項下，既然每期租金支出金額係由員工自行洽詢車商
    於確認車種、車價及分期付款期數，在員工簽立公務車輛租
    賃附屬契約書當下即確定，公司如認其車輛租金非員工之薪
    資，則又何以將租賃期間每月之租金併同薪資發放，再每月
    由員工薪資項目扣款，其主張顯有違常情。綜上，原查查得
    系爭車輛雖係以永達公司名義承租，惟每月車輛租金卻由公
    司自再審原告配偶林秋滿薪資中扣取給付，故本件實際係林
    秋滿租賃車輛，並非永達公司租賃車輛供林秋滿使用，以永
    達公司填製之員工支付車輛租金薪資扣款彙整表，核定再審
    原告短報配偶95年度薪資所得為209,000 元並無不合。
  (三)有關再審原告援引財政部95年6 月28日函釋及臺北市國稅局
    96年6 月5 日函主張本件可比照適用乙節，查上開函釋及臺
    北市國稅局函意旨乃闡明：保險業務員為公司招攬保險業務
    發生之營業費用，包括文具用品、差旅費、郵電費、印刷費
    及廣告費、交際費、訓練費、交通及油料費等，依據現行所
    得稅法規定，其屬保險公司之營業費用者，可由保險公司依
    營利事業所得稅查核準則有關規定檢據依費用性質核實列報
    ，不宜約定由保險業務員自行吸收或負擔。查本件系爭租金
    形式上雖由永達公司給付予出租人，名義上該車輛係永達公
    司承租，惟每月車輛租金卻由公司自再審原告配偶應領薪資
    中扣取給付，嗣租賃期滿再審原告配偶直接取得承租車輛之
    所有權，系爭租賃車輛既係由再審原告配偶自行洽詢車商於
    確認車種、車價及分期付款期數後，將保證金款項，匯入公
    司指定帳戶，車商再檢附相關文件，向永達公司申請保證金
    及每月租金給付，故本件實際係再審原告配偶租賃及購買車
    輛供再審原告配偶自行使用，並非永達公司租賃車輛供再審
    原告配偶招攬業務使用，系爭車輛租金自難認屬永達公司之
    營業費用，再審原告主張適用上開函釋，實係對該函釋誤解
    。
  (四)再按「執行業務所得：凡執行業務者之業務或演技收入，減
    除業務所房租或折舊、業務上使用器材設備之折舊及修理費
    ，或收取代價提供顧客使用之藥品、材料等之成本、業務上
    雇用人員之薪資、執行業務之旅費及其他直接必要費用後之
    餘額為所得額。」、「薪資所得：凡公、教、軍、警、公私
    事業職工薪資及提供勞務者之所得：一薪資所得之計算，以
    在職務上或工作上取得之各種薪資收入為所得額。二前項薪
    資包括：薪金、俸給、工資、津貼、歲費、獎金、紅利及各
    種補助費。」，為行為時所得稅法第14條第1 項第2 類前段
    、第3 類第1 款及第2 款前段所明定。依上開規定，執行業
    務者得減除必要費用，以其餘額為所得額，而薪資所得者則
    無減除費用之規定，此乃二者之重大區別，再審原告主張依
    公司內部薪酬制度，得將系爭公務車租金自薪資所得中扣除
    ，以其淨額列報乙節，實係對現行執行業務所得及薪資所得
    者課稅規定之混淆，核不足採。另永達公司租賃車輛供特定
    員工使用所支出之租金支出，乃對該特定員工給予之交通津
    貼或交通補助費，依上開規定，亦屬薪資所得，故縱其主張
    為事實，原核定亦無不合。
  (五)有關再審原告主張本件相關事實業經臺北地檢署檢察官偵查
    終結認定不處分，系爭費用自不應歸入再審原告配偶薪資所
    得，及臺北地檢署檢察官對系爭事項之認定與臺北市調查處
    不同，請依臺北地檢署檢察官不起訴處分書審理並撤銷原核
    定乙節，查臺北市調查處以永達公司負責人吳文永違反稅捐
    稽徵法及商業會計法相關規定，將其移送臺北地檢署偵辦，
    雖經臺北地檢署檢察官偵結以不起訴處分，惟系爭事項既經
    查明已如前述，依首揭行政法院判例，行政處分本應依查得
    之事實認定，不受刑事判決之拘束；況該臺北地檢署檢察官
    不起訴處分採據諸多疑義，該偵查結果非無新事實、新證據
    ，亦非無有重啟偵查之可能（參鈞院98年度訴字第1731號判
    決），併予敘明。
  (六)再審原告之再審理由已於前起訴時主張其事由，依行政訴訟
    法第273 條第1 項但書規定，自不得為再審理由，且再審理
    由並無所涉及之法律見解具有原則性之情事，其再據為再審
    事由，自非可採。另有關再審原告主張原確定判決任意調整
    舉證責任部分，查再審原告就其主張系爭車輛作為公務用途
    ，租金支出應認列營業費用部分，再審原告自應就其主張負
    舉證責任，原確定判決以再審原告未能舉證以實其說，認其
    主張難以採信，原確定判決自無任意調整舉證責任情事。又
    再審原告主張原確定判決未依職權審酌臺北地檢署檢察官偵
    查事證及其不起訴處分書之認定部分，查臺北地檢署檢察官
    96年度偵字第2347號不起訴處分書，與改制前行政法院32年
    判字第18號判例係指司法機關之確定判決有所不同，且再審
    原告並非該不起訴處分書之被告，原確定判決認本案不受該
    不起訴處分書拘束，並無違誤。至主張原確定判決認屬再審
    原告配偶之薪資所得，與財政部95年6 月28日函釋及臺北市
    國稅局96年6 月5 日函認定矛盾乙節，查財政部95年6 月28
    日函釋僅係說明保險公司相關費用應依查核準則相關規定列
    報，而臺北市國稅局96年6 月5 日函係說明依查核準則相關
    規定，在不同情形下應如何列報，並未認定系爭所得非薪資
    所得；臺北市國稅局96年6 月5 日函係對於財政部95年6 月
    28日函釋重為說明，並未改變財政部95年6 月28日函釋之見
    解。至再審原告主張系爭車輛之租金究屬永達公司營業費用
    ，抑或應歸屬再審原告配偶之薪資所得等語，對此原確定判
    決認系爭車輛租金支出非屬永達公司之營業費用，而為再審
    原告配偶之薪資所得，其理由已於判決文中詳予論明，原確
    定判決認事用法並無違誤。
  (七)綜上，再審原告以原確定判決有適用行政訴訟法第273 條第
    1 項第1 款顯有錯誤之情事，無非執其個人對法律之歧異見
    解而為指摘，其對財政部95年6 月28日函釋及臺北市國稅局
    96年6 月5 日函之不同認知、有關舉證責任分配及改制前行
    政法院32年判字第18號判例適用之歧異見解、其與原確定判
    決對系爭車輛租金支出究為公司營業費用抑員工薪資所得之
    不同解析所為之各項指摘，自非屬適用法規顯有錯誤之範疇
    ，其再審主張難認有理，請予駁回。
  (八)聲明求為判決：駁回再審原告之訴；訴訟費用由再審原告負
    擔。
四、經查：
  (一)按「有下列各款情形之一者，得以再審之訴對於確定終局判
    決聲明不服。但當事人已依上訴主張其事由或知其事由而不
    為主張者，不在此限：一適用法規顯有錯誤者。…」、「再
    審之訴顯無再審理由者，得不經言詞辯論，以判決駁回之。
    」，為行政訴訟法第273 條第1 項第1 款及第278 條第2 項
    所明定。按再審之訴，係對於原確定判決聲明不服之方法，
    其目的在於請求除去原確定判決之效力，惟判決因確定而產
    生其既判力，原則上法院及當事人均應受其拘束，自不許當
    事人事後任意予以爭執，故唯有具備法定重大瑕疵之事由時
    ，且未曾為法院審酌者，始有重開訴訟程序之可能。故當事
    人如已依上訴主張其事由，其主張之當否自應由上訴審法院
    判斷之，殊難許其再援為對於確定判決提起再審之訴之事由
    ，此即再審之補充性原則。經查，再審原告以前揭理由主張
    本件原確定判決適用法規顯有錯誤，稽其再審理由已經再審
    原告於上訴時逐一載明於上訴理由狀（見最高行政法院99年
    度裁字第754 號卷第42頁以下），予以主張，並經上訴裁定
    予以駁斥不採，指明原確定判決均已詳為論述，並無不當。
    是以，再審原告所稱之適用法規顯有錯誤之再審事由，已依
    上訴而為主張，揆諸前述行政訴訟法第273 條第1 項但書所
    揭示之再審制度補充性質，同一事由自不得再援為再審之主
    張。故再審原告再依上揭事由，向本院提起本件再審之訴，
    即屬於法不合，合先陳明。
  (二)次按行政訴訟法第273 條第1 項第1 款所謂適用法規顯有錯
    誤，係指原判決所適用之法規與該案應適用之現行法規相違
    背，或與解釋、判例有所牴觸者而言。至於法律上見解之歧
    異，再審原告對之縱有爭執，要難謂為適用法規錯誤，自不
    得據為再審理由，改制前行政法院62年判字第610 號著有判
    例可資參照。
  (三)關於再審原告主張原確定判決適用法規顯有錯誤之部分：
  1.本件再審原告主張，原確定判決任意調整舉證責任，稱「況
    原告亦未能證明系爭車輛租金為永達公司經營本業及附屬業
    務有關之費用」，與行政訴訟之舉證責任分配理論相悖云云
    ，惟查：
    (1)按「當事人主張事實須負舉證責任，倘其所提出之證據不
      足為主張事實之證明，自不能認其主張之事實為真實。」
      ，改制前行政法院36年判字第16號判例要旨可資參照；次
      按「行政法院於撤銷訴訟應依職權調查證據。」，行政訴
      訟法第133 條前段定有明文，此係因撤銷訴訟之當事人，
      分別為公權力主體之政府機關及人民，兩造間存在不對等
      之權力關係，且政府機關之行政行為恆具專門性、複雜性
      或科技性，難為人民所瞭解，且每涉公務機密，人民取得
      相關資料常屬不易，為免人民因無從舉證而負擔不利之效
      果，而有上述規定；是於撤銷訴訟，證據之提出非當事人
      之責任，法院依職權調查得代當事人提出，當事人固無所
      謂主觀之舉證責任。然職權調查證據有其限度，仍不免有
      要件不明之情形，故當事人仍有客觀之舉證責任，民事訴
      訟法第277 條規定：「當事人主張有利於己之事實者，就
      其事實有舉證之責任。」，於上述範圍依行政訴訟法第13
      6 條之規定，仍為撤銷訴訟所準用。
    (2)又有關租稅撤銷訴訟之客觀舉證責任，原則上就課稅要件
      事實之存否及課稅標準，應歸稅捐機關負擔；至於租稅之
      免除、減輕等權利障礙要件事實及權利消滅要件事實，既
      為有利於人民之事實，且其相關資料均由人民所控制掌握
      ，自應歸納稅義務人負擔。是以，本件再審原告既主張系
      爭車輛租金係永達公司經營本業及附屬業務所使用之營業
      費用，而應認列營業費用，係屬對人民有利之事實，自應
      由再審原告負舉證責任，惟再審原告未能舉證證明系爭車
      輛之用途係用於永達公司之公務，則原確定判決以再審原
      告未能舉證以實其說，認其主張難以採信，原確定判決並
      無任意調整舉證責任情事，亦與舉證責任分配法則無違。
  2.另查再審原告主張臺北地檢署檢察官96年度偵字第2347號不
    起訴處分書，已認定系爭車輛租金屬招攬保險業務之必要費
    用，應以之為判決依據，是原確定判決未依職權審酌臺北地
    檢署檢察官偵查事證及其不起訴處分書之認定，僅以該不起
    訴書被告非再審原告為由，認定不能拘束本案，逕予判決駁
    回，違反改制前行政法院32年判字第18號判例及司法院釋字
    第392 號解釋，適用法規錯誤顯有錯誤云云，惟查改制前行
    政法院32年判字第18號判例係指司法機關之確定判決始有適
    用，本件再審原告所主張者係臺北地檢署檢察官96年度偵字
    第2347號不起訴處分書，與判例所指自有不同，而無適用前
    開判例之餘地；且再審原告並非該不起訴處分書之被告，故
    原確定判決認不受該不起訴處分書認定事實之拘束，自無違
    誤。
  3.又再審原告主張原確定判決認定再審原告配偶取得之所得，
    非屬永達公司之營業費用，違反租稅中立性原則；且原確定
    判決將永達公司支付予租車公司之租金，而未實際支付予再
    審原告配偶之金錢，認定屬再審原告配偶之所得，違反收付
    實現原則；另原確定判決將再審原告配偶用以推廣業務而取
    得之車輛使用權，解為再審原告配偶取得之薪資所得，違反
    平等原則、一般經驗法則與論理法則而違背法令，因此適用
    法規顯有錯誤云云，惟抽象之法理原則並無實證法之堅實基
    礎，其規範內涵及適用界限在學理上亦有討論空間，法院也
    未必形成共識，甚至當事人所言之「法理原則」，是否與個
    案事實相符，亦非無疑，衡諸再審制度之嚴謹性要求，自不
    得執此空泛之法理原則，加以指摘「原確定判決適用法規顯
    有錯誤」，故再審原告以原確定判決違反「租稅中立性原則
    」、「收付實現原則」、「平等原則」、「一般經驗法則」
    與「論理法則」，自屬違背法令云云，純屬其個人意見，核
    與上開再審事由之要件不符。
  4.至再審原告主張原確定判決認屬再審原告配偶之薪資所得，
    與財政部95年6 月28日函釋及臺北市國稅局96年6 月5 日函
    認定矛盾，再審被告於課稅事實資料未變之情況下，憑藉新
    見解重為認定，而有違背法令之情云云，惟查財政部95年6
    月28日函釋僅係說明保險公司相關費用應依查核準則相關規
    定列報，而臺北市國稅局96年6 月5 日函，則係說明依查核
    準則相關規定，在不同情形下應如何列報，並未認定系爭所
    得非薪資所得，是臺北市國稅局96年6 月5 日函係對於財政
    部95年6 月28日函釋重為說明，並未改變財政部95年6 月28
    日函釋之見解，再審原告主張再審被告憑藉新見解重為認定
    ，顯係誤解。
  (四)復查，證據之取捨與當事人所希冀者不同，致其事實之認定
    亦異於該當事人之主張者，不得謂為原確定判決有違背法令
    之情形。查原確定判決認系爭車輛租金支出非屬永達公司之
    營業費用，而為再審原告配偶之薪資所得等兩造爭點，已於
    判決理由中詳予論明交代，原確定判決認事用法並無違誤。
    再審原告以原確定判決有適用行政訴訟法第273 條第1 項第
    1 款顯有錯誤之情事，無非執其個人對法律之歧異見解而為
    指摘，其對財政部95年6 月28日函釋及臺北市國稅局96年6
    月5 日函之不同認知、有關舉證責任分配及改制前行政法院
    32年判字第18號判例適用之歧異見解、其與原確定判決對系
    爭車輛租金支出究為公司營業費用抑或員工薪資所得之不同
    解析等所為之各項指摘，僅屬法律上見解之歧異，係對原確
    定判決就取捨證據、認定事實之職權行使，指摘其為不當，
    並就原確定判決已論斷者，泛言未論斷，再審原告主張原確
    定判決有行政訴訟法第273 條第1 項第1 款所謂「適用法規
    顯有錯誤」之情事，核無可採。
  (五)綜上所述，再審原告依行政訴訟法第273 條第1 項第1 款再
    審事由，提起本件再審之訴，依其起訴主張之事實，顯難認
    有再審理由，爰不經言詞辯論，逕以判決駁回。又本件訴訟
    標的金額未逾40萬元，為適用簡易程序事件；再當事人提起
    再審之訴，必須其再審之訴有再審理由，本院始得進而審究
    其本案請求有無理由，依上開所述，本件再審之訴既顯無再
    審理由，故而其針對原確定判決有無理由之指摘，本院即毋
    庸再予審究，併此指明。
據上論結，本件再審之訴為無理由，爰依行政訴訟法第236 條、
第278 條第2 項、第98條第1 項前段，判決如主文。
中　　華　　民　　國　 100 　 年　   2   月　    22   日
                      臺北高等行政法院第七庭
                                      法  官  陳秀
上為正本係照原本作成。
本件以訴訟事件所涉及之法律見解具有原則性者為限，始得於本
判決送達後20日內向本院提出上訴狀並表明上訴理由，如已於本
判決宣示後送達前提起上訴者，應於判決送達後20日內補具上訴
理由（均按他造人數附繕本），且經最高行政法院許可後方得上
訴。
中　　華　　民　　國　 100 　 年　   2   月　    22   日
                                      書記官  吳芳靜